【裁判字號】    92,交聲,40
【裁判日期】    920124
【裁判案由】    違反道路交通管理處罰條例聲明異議
【裁判全文】
臺灣士林地方法院交通事件裁定                      九十二年度交聲字第四號
    原處分機關  臺北巿交通事件裁決所
    受 處分 人  甲○○
    即 異議 人
右列受處分人因違反道路交通管理處罰條例案件，對於臺北市交通事件裁決所中華民
國九十一年十二月二十日所為之處分（原處分案號：北市裁三字第駕裁二二－ＡＢＹ
四七六七六０號），聲明異議，本院裁定如左：
    主      文
原處分撤銷。
甲○○汽車駕駛人，駕駛汽車，不服從交通勤務警察之稽查，處罰鍰新台幣玖佰元，
並予記違規點數壹點。
    理      由
一、按汽車駕駛人，駕駛汽車，不服從交通勤務警察之指揮或稽查者，處新台幣九佰
    元以上一千八佰元以下罰鍰，道路交通管理處罰條例第六十條第二項第一款定有
    明文；而汽車駕駛人駕駛汽車違反道路交通管理處罰條例第六十條第二項第一款
    至第三款規定者，除依原各該條款處罰鍰外，並予記違規點數一點，道路交通管
    理處罰條例第六十三條第一項第一款亦定有明文。
二、本件受處分人即異議人甲○○於九十一年十月三日晚間十時許，駕駛車號五Ｂ－
    六六三號營業小客車，沿臺北市○○○路○段東往西方向行駛，行經臺北市○○
    ○路○段二五一巷口，忠孝東路於該巷口係禁止迴車轉往四段方向行駛，受處分
    人竟違規迴車，經警攔停要求其出示駕照、行照等證件時，竟不願出示，並趁攔
    停員警暫時離開處理另一部因違規迴車遭攔停之車輛時，未經員警之允許，逕自
    開車離去，當場為攔停員警記下車號，而以受處分人違反道路交通管理處罰條例
    第四十九條第二款違規迴車之規定及第六十條第一項「汽車駕駛人，駕駛汽車有
    違反本條例之行為，經交通勤務警察制止時，不聽制止或拒絕停車接受稽查而逃
    逸」之規定掣單舉發。受處分人對於違規迴車部分先行繳納罰鍰結案，然對於不
    聽制止逃逸部分則經受處分人於應到案日期前向原處分機關提出申訴，經原處分
    機關請舉發單位調查結果，仍認受處分人確有前述違規行為，原處分機關乃依道
    路交通管理處罰條例第六十條第一項、第六十三條第一項第一款及違反道路交通
    管理事件統一裁罰基準及處理細則暨標準表之規定，於九十一年十二月二十日裁
    處受處分人罰鍰新台幣三千元，併予記違規點數一點。
三、訊據受處分人矢口否認有前述違規後不聽制止逃逸之行為，辯稱：案發當日並未
    出去跑車，只有在車上練習唱歌，係警察誤看車號云云。惟查：受處分人係於前
    揭時地，因違規迴車經警當場攔停後，員警要求出示證件，其不願出示，並趁員
    警處理其他攔停車輛之際，逕行離去等情，業據本案於現場當場攔停受處分人車
    輛之臺北市政府警察局大安分局新生南路派出所員警鄭朝祐於本院調查時結證屬
    實。受處分人於本院訊問之初雖否認有經過案發路段，惟於證人為上開證言後，
    本院再訊問時，陳稱：「我並不是要跑掉，因為那個客人 (本院按即係案發當時
    受處分人營業小客車車上所載之客人)有急事，叫我不要管先開走再說」 等語，
    顯見，本件受處分人案發當時，確實已遭本件舉發員警當場攔停後，明知未經員
    警允許擅自將車輛駛離甚明。雖此等行為係客人要求者，然受處分人依法本應等
    待員警之稽查，客人如此要求客觀上並非不能予以拒絕，受處分人為滿足客戶要
    求，以便收取車資而任憑己意逕行離去，法律上自屬可歸責。本件事證明確，受
    處分人之違規行為堪以認定。
四、原處分機關以受處分人違規事證明確，而依道路交通管理處罰條例第六十條第一
    項、第六十三條第一項第一款規定裁處異議人罰鍰新台幣三仟元，並記違規點數
    一點，固非無見。然受處分人於員警攔停時，確曾停車接受稽查，此據值勤員警
    鄭朝祐到庭結證屬實，已如前述。是被告係於停車接受稽查後，另逕自離去，核
    與道路交通管理處罰條例第六十條第一項所定駕駛人違規後，拒絕停車接受稽查
    或不聽制止而逃逸之要件不合 (該條文義顯係指駕駛人違規後，根本沒有停車就
    離去之情形)，故受處分人所為應非該當交通管理處罰條例第六十條第一項之「
    拒絕停車接受稽查而逃逸」要件；而屬同條第二項第一款之「不服從」交通勤務
    警察稽查（未經允准藉詞離開現場）之違規行為。原處分機關依同條例第六十條
    第一項規定予以裁罰，自有未洽。本件受處分人異議意旨空言否認違規行為，雖
    無理由，惟原處分既有未洽，自應由本院將原處分撤銷，另依同條例第六十條第
    二項第一款、道路交通管理事件統一裁罰基準及處理細則第二條所定之到案日前
    到案規定，逕行裁處異議人該條項最低額罰鍰新台幣九佰元，並依同條例第六十
    三條第一項第一款規定併予記違規點數一點如主文第二項所示，以資適法。
據上論斷，應依道路交通案件處理辦法第二十條前段，裁定如主文。
中    華    民    國    九十二    年      一      月        二十四      日
                          臺灣士林地方法院交通法庭
                              法  官  王  沛  雷
右正本證明與原本無異。
如不服本裁定，應於裁定送達後五日內向本院提出抗告狀。
                              書記官  詹  志  鵬
中    華    民    國    九十二    年      一      月        二十八      日


司法院資訊處製作；財團法人民間司法改革基金會備份。
